【裁判字號】    98,交聲,1222
【裁判日期】    990326
【裁判案由】    聲明異議
【裁判全文】
臺灣臺南地方法院交通事件裁定    98年度交聲字第1222號
移送機關    交通部公路總局嘉義區監理所臺南監理站
異議人即
受處分人    甲○○
上列受處分人因違反道路交通管理處罰條例案件，對於交通部公
路總局嘉義區監理所台南監理站民國98年9月9日所為之裁決處分
（處分案號：嘉監南字第裁74-S00000000號），聲明異議，本院
裁定如下：
    主  文
異議駁回。
    理  由
一、原處分意旨略以：異議人即受處分人甲○○所有車牌號碼H3
    P-108號重型機車於民國98年7月20日18時25分許，行經台南
    市○○路與新興路口時，因機器腳踏車駕駛人未依規定載安
    全帽，及有違反道路交通管理處罰條例之行為，拒絕停車接
    受稽查而逃逸等交通違規行為，遭台南市警察局第六分局員
    警依法逕行製單舉發，嗣經交通部公路總局嘉義區監理所台
    南監理站（下稱移送機關）以其違規事證明確，依道路交通
    管理處罰條例第31條第6項、第60條第1項及第63條第1項第1
    款（原裁決書漏載第1款）及違反道路交通管理事件統一裁
    罰基準表等規定，合計裁處罰鍰新台幣3,500元，並記違規
    點數1點。
二、本件聲明異議意旨略以：執勤員警於舉發違反道路交通管理
    事件通知單上駕駛人姓名欄記載「逕行舉發（黑色）」，亦
    即機車顏色為黑色，但異議人之機車顏色係藍色，因之，異
    議人認當時正值交通顛峰時段，執勤員警對機車既已分辨錯
    誤，其誤認車號之可能性極大。況異議人並未於前揭時、地
    騎乘上開機車行經新興路與金華路口，平時該機車僅異議人
    使用，亦無將該機車借予他人使用之習慣，故執勤員警於駕
    駛特徵陳述駕駛人係男性乙節，令人費解。且執勤員警亦未
    檢具違規證據資料，僅憑其告知違規事實及經過之片面說詞
    逕為裁決，異議人實難以信服，因而為此聲明異議，請求撤
    銷原處分等語。
三、按機器腳踏車駕駛人或附載座人未依規定戴安全帽者，處駕
    駛人新台幣500元罰鍰；又汽車駕駛人，駕駛汽車有違反本
    條例之行為，經交通勤務警察或依法令執行交通稽查任務人
    員制止時，不聽制止或拒絕停車接受稽查而逃逸者，除按各
    該條規定處罰外，處新台幣3,000元以上6,000元以下罰鍰，
    道路交通管理處罰條例第31條第6項、第60條第1項分別定有
    明文。又汽車駕駛人有第60條第1項情形之一者，記違規點
    數1點，道路交通管理處罰條例第63條第1項第1款定有明文
    。
四、經查：
  (一)本件車牌號碼H3P-108號重型機車（下稱系爭車輛）之駕駛
    人於上開時、地有未依規定戴安全帽及違反前揭規定後拒絕
    停車接受稽查而逃逸等交通違規行為，有台南市警察局98年
    7 月20日南市警交字第S00000000號舉發違反道路交通管理
    事件通知單1份附卷可稽。
  (二)惟異議人辯稱於上開時、地未有上開違規等行為云云，然異
    議人所有系爭車輛於上揭時、地，經人駕駛行經前揭路口時
    ，未戴安全帽及拒絕停車接受稽查而逃逸等情，業據證人即
    舉發警員蔡振松於本院98年10月15日訊問時，到庭具結證述
    明確，其證稱：「（問：本件是否你舉發，情形如何？）是
    我舉發的。因為當時違規人在金華路新興路口.騎車未戴安
    全帽，而機車未依規定兩段式左轉，我發現他上述違規之後
    嗚笛要求停車，但違規人即往金華路二段三巷逃跑。」、「
    （問：當時舉發時間為下午六時二十五分其天色為何？）天
    還很亮。我可以清楚看清車牌號碼。」、「（問：當時看到
    的車輛顏色為何？）是黑色。」、「（問：是否還有其他顏
    色摻雜？）我只知道他車身是黑色，我是從車輛後方辨識車
    牌號碼。」、「（問：違規車輛是否如異議人所提出之相片
    所示？《提示並告以要旨》）車子款式形狀車牌如相片所示
      。」、「（問：你是否確定當時駕馳人有看到你在欄截他
    ？）我當時有嗚笛，該駕駛看到我在攔他之後往金華路二段
    三巷馳離。」、「（問：舉發通知單上駕駛人姓名欄上逕行
    舉發後面【黑色】係何意？）表示我看到的是黑色車輛，我
    回警局再依電腦資料查詢的結果是吻合的。」、「（問：你
    剛剛看到車輛之照片，後面車牌上方有大面積藍色車體，會
    不會因為現在看到該照片，而認為當天所舉發之車輛跟該照
    片不符？）我只記得車體是黑色的，當時因為違規行為人要
    逃跑我只專注記車牌號碼，車牌上方的車體是何顏色我沒有
    特別印象。」（見本院98年10月15日之訊問筆錄），證人蔡
    振松並當庭繪製當天執勤站立位置、及違規車輛行車方向現
    場圖1份附卷。按證人蔡振松乃為原處分機關所認定異議人
    有前開違規行為之證人，伊已到庭在本院法官面前以言詞供
    述異議人有前開違規事實，並已就當時執勤所處位置、違規
    駕駛人行駛路徑及逃逸過程等情節詳述具體明確，且證人蔡
    振松為依法執行勤務之員警，與異議人毫無怨懟，衡情當無
    自陷偽證罪而構詞誣賴異議人之理。又系爭車輛之車籍登記
    資料確實為黑色，有車號查詢重型機車車籍1份附卷可參，
    益證證人蔡振松所言非虛。至於異議人雖辯稱：執勤員警於
    舉發違反道路交通管理事件通知單上記載機車顏色為黑色，
    但系爭車輛之機車顏色係藍色云云，並提出上開機車照片1
    幀在卷可稽。惟證人蔡振松已證稱當時伊所見之違規車輛係
    黑色，此與伊事後所查詢之車籍資料相符，已如前述，又觀
    之異議人提出之上開機車照片，其車身尾部雖為藍色，但車
    身兩側均為黑色，此核與證人蔡振松所見違規車輛之車身兩
    側之顏色相符。此外，於本件卷存證據資料內並無任何積極
    證據足以證明證人蔡振松上開供述係屬虛偽，本院自不得僅
    以證人蔡振松為本件開單舉發異議人之員警而全盤抹煞伊所
    具有之證人資格。
  (三)另按警方取締交通違規事件，其以照相方式取證者，固足為
    違規之證明，惟警員當場舉發者，舉發之員警本身之目睹、
    耳聞，亦為違規人違規之證明，非必所有之違規事件，均需
    有照相方足為違規之證據。況警察執行勤務，事項繁瑣，且
    違規情形一過即逝，並非長期存在，何能要求警察必備有照
    相機取證？是本件縱無舉發照片為佐證，然異議人之違規行
    為既經證人蔡振松具結證述明確，自得為本院判斷之依據。
    從而，本院由證人蔡振松上開證述已得異議人確有上開違規
    行為之心證，是異議人前開所辯，實不足採，異議人之上述
    違規事實，應堪認定。
五、次按「汽車駕駛人闖紅燈、不服指揮稽查而逃逸，當場不能
    或不宜攔截製單舉發者，得對汽車所有人逕行舉發處罰」、
    「第一項逕行舉發，應記明車輛牌照號碼、車型等可資辨明
    之資料，以汽車所有人為被通知人製單舉發」，道路交通管
    理處罰條例第7之2條第1項第1款、第4款、第4項亦規定甚明
    。而所謂汽車，依同條例第3條第8款之規定，包括機器腳踏
    車。又「本條例之處罰，受舉發違反道路交通管理事件之受
    處罰人，認為受舉發之違規行為應歸責他人者，應於舉發違
    反道路交通管理事件通知單應到案日期前，檢附相關證據及
    應歸責人相關證明文件，向處罰機關告知應歸責人，處罰機
    關應即另行通知應歸責人到案依法處理，逾期未依規定辦理
    者，依本條例各該違反條款規定處罰」，道路交通管理處罰
    條例第85條第1項亦有明文規定，足徵上開逕行舉發處罰之
    對象是「汽車所有人」而非「駕駛人」至明。再者，法條既
    規定逕行舉發違反道路交通管理事件，經汽車所有人依通知
    單之應到案日期前到案，並告知違規駕駛人姓名、身分證統
    一編號及住址者，處罰機關應即另行通知違規駕駛人到案依
    法處理，可見立法者已賦予汽車所有人舉證真正之違規駕駛
    人，而改由汽車駕駛人受罰之權利，藉以平衡汽車所有人可
    能非違規駕駛人之風險。查：
  (一)證人蔡振松雖證述：「（問：當時車輛是否有搭載其他人？
    ）駕駛是為男性前面搭載乙名兒童，後載一名女生。」、「
    （問：為何如何確定？）因為當時駕駛人離我約只有十公尺
    左右，我可以很清楚辨識，但後面載的女生是戴著一頂半罩
    式的安全帽，他的身形比較瘦小，所以判定為女生。」、「
    （問：你確定當時該駕駛人是男性你是否知道該名男子年紀
    ？）是一位年輕人。」等語在卷（見本院98年10月15日之訊
    問筆錄），伊所見該駕駛人之性別與異議人之性別不同。
  (二)然異議人既為系爭車輛之所有人，自可推定上開機車為異議
    人事實上所管領支配所及，且異議人於聲明異議狀中亦自陳
    並無將該車借予他人使用，該車自無逸脫其實力管領之情形
    。衡情，本件違規當日騎乘系爭車輛行經違規地點之人，如
    確非異議人本人，亦必係經其同意使用該車之人，異議人理
    應知悉其確實身份。惟異議人並未提出相當之證據以供本院
    審酌、調查，依上開說明，移送機關以異議人為系爭車輛之
    所有人為受處分人並無不當，因此，本院自難僅因證人蔡振
    松所見駕駛人之性別與異議人不同一節，而為對異議人有利
    之認定。
六、綜上所述，移送機關指稱系爭車輛之駕駛人確有騎乘該車未
    依規定戴安全帽及違反處罰條例之行為，拒絕停車接受稽查
    而逃逸等違規行為，事證明確，洵堪認定；且系爭車輛為異
    議人所有，為逕行舉發案件得處罰之對象；是移送機關依道
    路交通管理處罰條例第31條第6項、第60條第1項分別裁處罰
    鍰新台幣500元、3,000元，並依同條例第63條第1項第1款之
    規定，記違規點數1點，依法並無違誤。是本件異議人之異
    議無理由，應予駁回。
七、據上論斷，應依道路交通管理處罰條例第87條第2項、道路
    交通案件處理辦法第19條，裁定如主文。
中    華    民    國    99    年    3     月    26    日
                     交通法庭   法  官   陳淑勤
以上正本證明與原本無異。
如不服本裁定，應於送達後5日內，向本院提出抗告狀。
                                書記官   謝國欽
中    華    民    國    99    年    3     月    26    日

司法院資訊處製作；財團法人民間司法改革基金會備份。
